【裁判字號】    97,訴,555
【裁判日期】    970227
【裁判案由】    債務人異議之訴
【裁判全文】
臺灣臺北地方法院民事判決               97年度訴字第555號
原      告  己○○○○○○○
訴訟代理人  傅國光律師
被      告  乙○○○
            甲○○
            丙○○
            丁○○○
上四人共同
訴訟代理人  黃毓棋律師
被      告  東光百貨股份有限公司
法定代理人  戊○○
被      告  春煇建設股份有限公司
法定代理人  戊○○
上列當事人間債務人異議之訴事件，本院於民國九十七年二月二
日言詞辯論終結，判決如下：
    主  文
原告之訴駁回。
訴訟費用由原告負擔。
    事實及理由
一、本件原告起訴主張：
（一）原告於民國八十六年二月間起即與訴外人春煇建設股份有
      限公司（以下簡稱春煇公司）由當時自稱該公司之法定代
      理人黃麗齡代表，與原告訂立租賃契約，雙方約定由原告
      承租春煇公司所有之台北市○○○路四一三號三樓部分建
      物（增建門牌為臺北市○○街四十六號三樓，面積合計八
      五六. 六五平方公尺（以下簡稱系爭房屋）。雙方逐年訂
      立租賃契約，最近一期租約，係於九十二年年底續訂房屋
      租賃契約，雙方約定租賃期間係自九十三年四月一日起至
      九十四年十二月三十一日為止，春暉公司同意續租並一次
      收足二十一個月之租金計新台幣（下同）六百九十三萬元
      ，交付之租金支票並經兌現入帳。而系爭房屋應分攤之水
      、電公共管理費用自九十三年十一月以後，由原告繳納六
      十七萬七千八百三十一元。此一租賃契約對於原告仍繼續
      存在，然被告竟本於所有權人之地位（被告甲○○、乙○○○、丙○○、丁○○○係自被告春煇公司處受讓，權利
      範圍共計萬分之三五七一，關於被告東光百貨股份有限公
      司（以下簡稱東光公司）部分，被告東光公司本持有應有
      部分萬分之六四二九，後由被告乙○○○經由鈞院強制執
      行程序，以共有人身份優先承受，但因起訴日為止，尚未
      辦妥登記，故仍以東光公司為被告），主張原告無權占有
      ，於九十三年間向鈞院訴請遷讓系爭房屋涉訟（九十三年
      度訴字第五三０五號），雖經終局判決被告勝訴，然上開
      租約存在有效與否，關係原告有無合法使用系爭標的物之
      權源之認定，故原告受有確認判決之利益。同時系爭房屋
      之共有人間亦有分管契約，原告亦得據以主張系爭房屋有
      合法之使用權，爰依民法第四百五十一條不定期租賃契約
      規定，應足以排除被告之強制執行程序，爰本於強制執行
      法第十四條第一項之規定，提起債務人異議之訴。
（二）綜上，原告爰求為判決：
      1、鈞院九十六年度執字第一五二六號強制執行事件應予
         撤銷。
      2、確認原告就系爭房屋有不定期租賃關係存在。
二、被告乙○○○、甲○○、丙○○、丁○○○辯稱：原告主張
    之上開異議之訴之原因事實，已於前訴訟即鈞院九十三年度
    訴字第五三０五號訴訟案件中據以主張，並經法院判決確定
    在案，故並非上開案件言詞辯論終結後所生之抗辯事由，且
    原告前亦以同一異議原因事實向鈞院提起債務人異議之訴（
    鈞院九十六年度訴字第二五五七號），並經鈞院駁回確定，
    是依據民事訴訟法第第四百條第一項、第二百四十九條第一
    項第七款以及強制執行法第十四條第一項之規定，應裁定駁
    回本件訴訟。此外，原告與被告春煇公司間就系爭房屋是否
    有租賃契約存在一事，此一重要爭點業經鈞院於九十三年度
    訴字第五三０五號判決本於雙方辯論結果，確定在案，依據
    爭點效理論（最高法院十七年上字第九一七號判例、七十三
    年台上字第四０六二號裁判要旨可資參照），雙方不得復為
    相反之主張，故原告之訴為無理由等語，並求為判決：原告
    之訴駁回。
三、被告東光公司、春煇公司除提出與被告乙○○○、甲○○、
    丙○○、丁○○○相同之上述辯解以外，另辯稱：被告東光
    公司、春煇公司於八十三年間召開股東臨時會以及於同年召
    開董事會，均選任戊○○擔任董事長一職，並無召開股東會
    討論系爭房屋之分管契約，又鈞院九十三年度訴字第五三０
    五號案件中，原告主張存入租金之帳戶所有人為「黃馨齡」
    ，並非被告東光公司、春煇公司所有等語，並求為判決：原
    告之訴駁回。
四、首按除別有規定外，確定之終局判決就經裁判之訴訟標的，
    有既判力，民事訴訟法第四百條第一項有明文規定，又當事
    人不得就已起訴之事件，於訴訟繫屬中，更行起訴，同法第
    二百五十三條亦規定甚詳。又按訴訟法上所謂一事不再理之
    原則，乃指同一事件已有確定之終局判決者而言。其所謂同
    一事件，必同一當事人就同一法律關係而為同一之請求，若
    此三者有一不同，即不得謂為同一事件，最高法院亦著有十
    九年上字第二七八號判例要旨闡釋甚詳。其次，法院於確定
    判決理由中，就訴訟標的以外當事人所主張之重要爭點本於
    當事人辯論之結果已為判斷時，除有顯然違背法令，或當事
    人已提出新訴訟資料足以推翻原判斷之情形外，同一當事人
    就與該重要爭點有關所提起之他訴訟，不得再為相反之主張
    ，法院亦不得作相反之判斷，以符民事訴訟法上之誠信原則
    ，此亦有最高法院八十八年度台上字第二二三０號判決要旨
    可資參照。
五、本於以上法文之規定與說明，經查：
（一）就原告聲明上開強制執行程序應予撤銷部分：
   1、原告前雖以同一異議原因事實，向本院提起債務人異議之
      訴即本院九十六年度訴字第二五五七號債務人異議之訴事
      件，且經本院判決駁回確定，然上開訴訟案件之被告為乙○○○、甲○○、丙○○、丁○○○與東光公司等五人，
      被告春煇公司並非上開案件之被告，此有上開判決一份在
      卷為證，故本案原告債務人異議之訴部分，與上開案件並
      非同一之訴，足以認定。
   2、惟查，原告於上開異議之訴，主張原告就系爭房屋與被告
      春煇公司間有不定期租賃契約存在，故依據強制執行法第
      十四條之規定，提起債務人異議之訴，然為法院所不採，
      認為原告所主張之上開事實，為執行名義成立以前所發生
      ，為上開強制執行程序之執行名義即本院九十三年度五三
      ０五號遷讓房屋事件確定判決前所發生之事實。據此，對
      於此一重要爭點，既然已於前案中本於雙方之辯論為而上
      開認定，上開確定判決亦無顯然違背法令之情事；同時，
      原告於本案中對於上開爭點，亦未提出新訴訟資料足以推
      翻之，則本院自不得為相反之認定。
（二）就原告聲明求為確認原告就系爭房屋與被告間有不定期租
      賃關係存在部分：
    1、經查，原告前雖以同一原因事實，訴請確認就系爭房屋
       有不定期租賃關係存在，即本院九十五年度訴字第一０
       七八０號確認不動產租賃契約存在等事件，然訴請確認
       之相對人為被告春煇公司，其餘被告並非原告所主張之
       契約相對人，此據本院就該判決審認無訛，故本案原告
       訴請確認原告就系爭房屋有不定期租賃關係存在部分，
       與上開案件應非同一事件。
    2、惟查，原告主張原告就系爭房屋有不定期租賃關係存在
       ，依據原告所主張之原因事實，為原告與自稱為被告春
       煇公司負責人之訴外人黃麗齡簽訂租賃契約，被告春煇
       公司於九十三年十月一日將系爭房屋移轉登記予被告甲○○、乙○○○、丙○○、丁○○○及東光公司，依據
       買賣不破租賃規定，上開租賃契約對於被告甲○○、乙○○○、丙○○、丁○○○及東光公司應繼續存在。然
       原告縱然就系爭房屋簽定租賃契約，惟戊○○自八十三
       年二月二十八日起，即為合法選任之被告春煇公司負責
       人，得對外代表公司，從而訴外人黃光春、黃麗齡以被
       告春煇公司代表人與原告簽訂之房屋租賃契約對被告春
       煇公司而言並不生拘束力，更無表見代理之適用，黃光
       春於九十一年間已經逝世，黃麗齡於其後仍以黃光春代
       理人名義，為春煇公司與被告簽訂租約，自不能認為此
       一契約得拘束春煇公司，以及原告並未取得系爭房屋真
       正所有人之同意，復無其他正當法律權源得占有使用系
       爭房屋等事實，為本院九十三年度訴字第五三０五號確
       定判決所認定。對於以上重要爭點，既然已於前案中本
       於雙方之辯論為而上開認定，上開確定判決亦無顯然違
       背法令之情事；同時，原告於本案中對於上開爭點，即
       原告與被告春煇公司間有租賃關係存在一事，雖提出給
       付租金支票與租金入帳憑證各一份為證，然此一情事已
       於上開案件中為原告所提出並經法院予以審酌，此觀諸
       上開判決第五、六頁之記載「被告 (即本案原告）雖辯
       稱，其係因為黃麗齡於收受租金時，確能提出統一發票
       及由春煇公司財務部蓋印出具之支出證明單，以及台北
       市政府工務局於八十六年五月二十九日曾就申請使用執
       照一事發函春煇公司，斯時所記載之春煇公司負責人即
       為黃麗齡等情事，始深信黃麗齡確係春煇公司負責人，
       有權與之訂立租約云云。惟查，依春煇公司變更事項登
       記卡顯示，戊○○自八十三年起即為合法負責人，倘被
       告能事先查證，即可得知此事，惟被告均未進行相關查
       證，僅依黃麗齡一廂說詞，即認為係與春煇公司簽訂租
       約，自非可採。」故上開證據亦並非新訴訟資料。因此
       ，本院對於以上爭點即原告與被告春煇公司間就系爭房
       屋並無租賃關係存在，以及原告就系爭房屋並無占有使
       用之正當法律權源，自不得為相反之認定。
六、綜上所述，原告前揭主張，均非可採，其訴請撤銷本院九十
    六年度執字第一五二六號強制執行事件之強制執行程序，以
    及確認原告就系爭房屋有不定期租賃關係存在，為無理由，
    應予駁回。此外，本案事證已臻明確，兩造其餘主張與攻擊
    防禦方法，經核均與本案判決結果無影響，爰不一一予以審
    酌，附此說明。
據上論結，本件原告之訴為無理由，依民事訴訟法第七十八條，
判決如主文。
中    華    民    國  九十七 年    二   月  二十七  日
                  民事第四庭    法  官  匡偉
以上正本係照原本作成
如對本判決上訴，須於判決送達後20日內向本院提出上訴狀
中    華    民    國  九十七 年    二   月  二十七  日
                                書記官  陳莉庭


司法院資訊處製作；財團法人民間司法改革基金會備份。
